臺灣板橋地方法院民事判決　　　　　　 100年度訴字第1146號
原　　　告　陳俞樺
訴訟代理人　徐志明律師
複　代理人　曾允斌律師
被　　　告　吳虎憲原名吳展任.
上列當事人間請求履行契約等事件，經本院於民國100 年8 月23
日言詞辯論終結，判決如下：
    主  文
被告應給付原告新臺幣壹佰貳拾萬元，及自民國一○○年五月
二十五日起至清償日止，按年息百分之五計算之利息。
訴訟費用由被告負擔。
本判決於原告以新臺幣肆拾壹萬元供擔保後，得假執行；但被告
如以新臺幣壹佰貳拾萬元為原告預供擔保，得免為假執行。
    事實及理由
壹、程序方面：
    本件被告經合法通知，未於言詞辯論期日到場，核無民事訴
    訟法第386 條所列各款情形，爰依原告之聲請，由其一造辯
    論而為判決。
貳、實體方面：
一、原告主張：
（一）緣原告於民國85年間經由配偶陳誠琛之介紹而與被告認識
      ，並委其代為操作金融商品，被告於85年5月22日尚代原
      告匯出一筆美金25,000元購置金融商品。其後被告未經原
      告授權下，私自進行外匯操作，致原告遭受重大損失。被
      告自知事態嚴重，亦怕原告對其提起刑事追訴，故於85年
      底某日，帶著現金新臺幣（下同）400,000元及4紙本票計
      1,230,000元，前來尋求原告原諒，並承諾將賠償原告之
      損失，並以該4紙本票作為擔保。
（二）按「參照票據法第11條第1 項前段、第120 條第1 項第6
      款等規定，本票之發票年、月、日為本票應記載事項，欠
      缺發票年、月、日記載之本票即屬無效，而不得視為有價
      證券，惟若依其書面記載，如足以表示由發票人無條件付
      款之文義，仍屬具有債權憑證性質之私文書」，為99年上
      訴字第1291號判決要旨所揭。查原告當時一念之仁，接受
      被告之誠意道歉。豈料被告於承諾將賠償原告損失並交付
      所簽立系爭本票後，竟即銷聲匿跡。而系爭本票更因未記
      載發票年、月、日而為無效本票，致原告無法執該本票對
      被告聲請強制執行。然依前揭實務見解，原告所執有被告
      所簽發之系爭本票，雖屬無效票，但仍足以表示由被告無
      條件付款之文義，仍屬被告負有給付原告1,230,000元之
      債權憑證性質之私文書。又原告於日前以臺北北門郵局第
      1268號存證信函催告被告儘速依當初承諾給付原告1,230,
      000元，惟其於100年4月20日收受該存證信函後，仍未置
      理，原告迫於無奈下，僅得依法提起訴訟。
（三）聲明：1.被告應給付原告1,230,000元，及自起訴狀繕本
      送達翌日即100年5月25日起至清償日止，按年息5%計算之
      利息；2.原告願供擔保請准宣告假執行。
二、被告雖未於言詞辯論期日到場，惟據其所提答辯狀則以下開
    情詞置辯：
（一）查原告雖稱「其陸續匯款予被告；被告未經原告授權，私
      自進行外匯操作，致原告遭受重大損失」等情，惟其均未
      提出任何證據加以佐證，且原告委託被告操作之金額多寡
      ，不僅亦未為任何舉證，更未說明係如何計算而出。凡此
      自難認原告已善盡其舉證責任。
（二）次查，原告雖主張兩造間成立和解契約，卻未提出任何和
      解書面以為佐證，其所提之匯出匯款申請書及本票，亦無
      法證明兩造間曾有和解之協議。蓋依文字觀之，匯出匯款
      申請書上僅有被告之姓名，並無原告之姓名或連絡方式，
      該申請書是否如原告所稱「代原告匯出美金25,000元」，
      即屬疑問。而原告所提出之4 紙本票，並未記載發票日期
      ，乃屬無效票據，且因未記載發票日，更難以確定正確之
      發票日期，則原告據此主張兩造間存有和解契約之法律關
      係，實屬牽強。又原告主張和解日期為85年底某日，然85
      年迄今已逢請求權消滅時效屆滿之時，原告自應舉證說明
      和解日期究為何時，以利消滅時效之計算，而不應為避免
      遭消滅時效屆滿之抗辯，空泛陳稱「85年底某日」。至於
      原告雖執有被告署名之匯出匯款申請書及親自簽發之本票
      4 紙，然被告已遺忘該申請書之匯款目的，以及系爭本票
      之簽發日期及目的，則系爭本票絕非為和解目的而簽發。
（三）聲明：1.原告之訴及其假執行之聲請均駁回；2.如受不利
      判決，被告願供擔保請准宣告免為假執行。
三、查原告主張其於85年間，經其配偶陳誠琛之介紹而與被告認
    識，並委其代為操作金融商品，被告於85年5月22日尚代原
    告匯出一筆美金25,000元購置金融商品等情，業據原告提出
    為被告署名於85年5月22日所匯之遠東國際商業銀行匯出匯
    款申請書影本1件附卷可稽（參本院卷第8頁），雖被告辯稱
    該匯出匯款申請書上僅有被告之姓名，並無原告之姓名或連
    絡方式，該申請書是否如原告所稱「代原告匯出美金25,000
    元」，即屬疑問等語，惟查，觀諸上述匯出匯款申請書其上
    之記載為「第一聯：留底聯」，是該筆匯款應係由匯款人所
    匯出並留存之，而該匯款單若非被告交予原告，則原告如何
    提出，是原告主張被告係代原告匯出美金25,000元等語，尚
    非不可採信。再參以原告提出匯款人為原告或其配偶陳誠琛
    、收款人則為被告之85年1月8日、84年10月23日臺灣中小企
    業銀行匯款申請書2紙及合約書、龍昇行國際財務管理顧問
    有限公司保證書等影本之內容（參本院卷第39頁至第40頁、
    第55頁至第66頁），足認原告應確有匯款予被告請其代為操
    作購買金融商品之情，是原告上述主張，自堪信為真實。
四、再原告復主張被告未經其授權，私自進行外匯操作，致原告
    遭受重大損失，被告自知事態嚴重，亦怕原告對其提起刑事
    追訴，故於85年底某日，攜帶現金400,000元及4紙本票計1,
    230,000元，前往尋求原告原諒，並承諾將賠償原告之損失
    ，並以該4紙本票作為擔保等語，被告則以前開情詞置辯，
    則按依票據法第11條第1項前段、第120條第1項第6款之規定
    ，本票之發票年、月、日為本票應記載事項，欠缺發票年、
    月、日記載之本票即屬無效，而不得視為有價證券，惟若依
    其書面記載，如足以表示由發票人無條件付款之文義，仍屬
    具有債權憑證性質之私文書。經查，原告就其上開主張，業
    據提出本票4紙影本附卷可參，並經證人即原告配偶陳誠琛
    於本院審理時到庭證述上情明確（見本院100年8月23日言詞
    辯論筆錄），被告雖對該4紙本票之形式上真正予以否認，
    並辯稱原告主張和解日期為85年底某日然85年迄今已逢請求
    權消滅時效屆滿之時，原告自應舉證說明和解日期究為何時
    ，以利消滅時效之計算，而不應為避免遭消滅時效屆滿之抗
    辯，空泛陳稱「85年底某日」等語，惟查，經本院以肉眼觀
    察辨識之結果，該4紙本票其上被告之簽名，與本院卷內所
    附被告其餘簽名之筆跡大致相符，應可認該4紙本票確為被
    告所簽發無誤，是原告主張兩造間有訂立該和解契約等語，
    已非不可採信。而據證人即原告配偶陳誠琛於本院審理時所
    證稱：「（問：是否記得被告前往家中之確認日期？）是在
    最後一次匯款後約半年；（問：最後一次匯款日期為何？）
    詳細時間我忘記了；（問：是否為原證六之日期？）要看我
    太太保留的聲請書」等情，參以原告所留存資料其中一筆日
    期為85年1月8日之臺灣中小企業銀行匯款申請書之內容（即
    原證六，參本院卷第39頁），即使此次匯款為原告最後一次
    所為之匯款，輔以證人上開所述兩造和解是在最後一次匯款
    後相隔約半年等語，而本件起訴之日期為100年5月16日，此
    有起訴狀其上本院之收狀戳日期在卷可按，顯見本件並未罹
    於時效，故被告上開所辯，亦屬無據。至被告雖又辯稱原告
    未就委託被告操作之金額多寡為任何舉證，亦未說明原告遭
    受之重大損失係如何計算得出，凡此自難認原告已善盡其舉
    證責任等語，惟兩造既已在85年底訂立另一和解契約，則原
    告僅需就系爭和解契約確實成立一事舉證，而無須就委託被
    告操作金額之多寡一事負任何之舉證之責，是被告此部分所
    辯，尚屬無據，亦難憑採。則按當事人主張有利於己之事實
    者，就其事實有舉證之責任，民事訴訟法第277條前段定有
    明文，又原告對於自己主張之事實已盡證明之責後，被告對
    其主張，如抗辯其不實並提出反對之主張者，則被告對其反
    對之主張，亦應負證明之責，此為舉證責任分擔之原則（最
    高法院18年上字第2855號判例意旨參照），而本件就原告主
    張各節，應認其已有充分之證明，被告就其所辯，既無證據
    足以證明，其所為前揭抗辯，即不可採。
五、綜上所述，雙方確有於85年底之不詳時日訂有系爭金額1,23
    0,000元之和解契約，已如前述，而按稱和解者，謂當事人
    約定，互相讓步，以終止爭執或防止爭執發生之契約，此契
    約並非要式行為，且不以書面為必要；再和解有使當事人所
    拋棄之權利消滅及使當事人取得和解契約所訂明權利之效力
    ，此觀諸民法第736條、第737條之規定及最高法院33年上字
    第3343號判例意旨可明。從而，原告本於上述和解契約之內
    容，請求被告給付1,230,000元，及自起訴狀繕本送達翌日
    即100年5月25日起至清償日止，按年息5%計算之利息，為有
    理由，應予准許。
六、兩造分別陳明願供擔保請准宣告假執行或免為假執行，核均
    無不合，爰分別酌定相當之擔保金額，併准許之。
七、本件事證已臻明確，兩造其餘攻擊防禦方法及未經援用之證
    據，經本院審酌後，核與本件之結論，不生影響，爰不一一
    贅述，併此敘明。
八、訴訟費用負擔之依據：依民事訴訟法第78條。
中    華    民    國   100    年    9     月    16    日
                  民事第三庭    法  官  邱靜琪
以上正本係照原本作成
如對本判決上訴，須於判決送達後20日內向本院提出上訴狀。如
委任律師提起上訴者，應一併繳納上訴審裁判費。
中    華    民    國   100    年    9     月    16    日
                               書記官  鄭美莉